臺灣高等法院臺南分院刑事判決
110年度上訴字第599號
上  訴  人  
即  被  告  施德政





指定辯護人  賴一帆律師 
上列上訴人因毒品危害防制條例等案件，不服臺灣嘉義地方法院
110年度訴字第34號，中華民國110年3月31日第一審判決（起訴
案號：臺灣嘉義地方檢察署109年度偵字第9857號、第9858號、
第10050號、第10109號），提起上訴，本院判決如下：
    主  文
原判決關於施德政轉讓禁藥及定執行刑部分均撤銷。
施德政犯藥事法第八十三條第一項之轉讓禁藥罪，累犯，處有期
徒刑伍月。
扣案之三星廠牌行動電話壹支（IMEI：000000000000000、00000
0000000000）沒收。
    事  實
一、施德政明知甲基安非他命係毒品危害防制條例所管制之第二
    級毒品，亦為藥事法所規範之禁藥，依法不得轉讓，竟基於
    轉讓禁藥甲基安非他命之犯意，於民國（下同）109年10月9
    日下午5時03分16秒至5時40分40秒許，先以其持用之000000
    0000號行動電話（IMEI：000000000000000、0000000000000
    00）與鄧志偉持用之0000000000號行動電話聯繫後，於同日
    下午5時40許40秒通話後某時，在自己位在嘉義市○○住處，
    無償轉讓甲基安非他命1小包予鄧志偉。
二、案經嘉義縣警察局民雄分局報告臺灣嘉義地方檢察署檢察官
    偵查起訴。
    理  由
甲、程序部分：
一、本院審判範圍：
　　被告上訴後，於本院110年8月4日審判期日撤回原判決關於
    販賣第二級毒品部分之上訴，是本院僅就被告轉讓禁藥部分
    審理，合先敘明。
二、證據能力部分：　　
  ㈠本判決所引用屬於具傳聞性質之證據，均已依法踐行調查證
    據程序，且檢察官、被告及辯護人均明示同意有證據能力，
    基於尊重當事人對於傳聞證據之處分權，及證據資料愈豐富
    愈有助於真實發現之理念，本院審酌該等證據作成時情況，
    並無違法取證之瑕疵，且無顯不可信之情形，以之作為證據
    應屬適當，均有證據能力。
  ㈡本判決所引用其餘非供述證據部分，檢察官、被告及辯護人
    均不爭執其證據能力，亦查無有違反法定程序取得之情形，
    與本案待證事實又具有關聯性，均得採為證據。
乙、實體方面 　　
一、上揭犯罪事實，業據被告施德政於偵查、原審及本院審理中
    坦承不諱，並經證人鄧志偉於警、偵訊中證述明確（他卷第
    80、97頁）；復有搜索票、嘉義縣警察局民雄分局搜索扣押
    筆錄、扣押物品目錄表、扣押物品照片(警2074卷第43-47、
    57頁)、通訊監察書及電話附表（警2172卷第209-211頁）、
    被告持用之行動電話與鄧志偉之通訊監察譯文（他卷第92-9
    3頁）可稽，及被告持用之行動電話1支（IMEI：0000000000
    00000、000000000000000）扣案可資佐證，足認被告自白與
    事實相符，其自白堪予採信。
二、論罪部分：
  ㈠甲基安非他命雖係第二級毒品，但亦屬藥事法所稱之禁藥。
    行為人轉讓甲基安非他命（未達法定應加重其刑之一定數量
    ）予成年男子，同時該當藥事法第83條第1項轉讓禁藥罪及
    毒品危害防制條例第8條第2項轉讓第二級毒品罪之構成要件
    ，應依重法優於輕法之原則，擇較重之轉讓禁藥罪論處（最
    高法院109年度台上大字第1089號裁定意旨參照）。是被告
    轉讓鄧志偉甲基安非他命之數量，尚無證據足證已達淨重10
    公克以上，且鄧志偉為成年人，無依毒品危害防制條例第8
    條第6項、第9條規定加重其刑之情事，自應適用刑度較重之
    藥事法83條1項轉讓禁藥罪處斷。是核被告所為，係犯藥事
    法第83條第1項之轉讓禁藥罪。
  ㈡刑之加重、減輕事由：
　１累犯加重：被告前因施用毒品案件，經原審108年度嘉簡字第
    289號判決判處有期徒刑5月確定。又因竊盜案件，經原審另
    案判處應執行拘役50確定後，上揭有期徒刑及拘役接續執行
    ，於109年1月4日縮刑期滿執行完畢，有臺灣高等法院被告
    前案紀錄表在卷可稽，其受有期徒刑之執行完畢後5年內，
    故意再犯本件有期徒刑以上之罪，為累犯。參酌司法院釋字
    第775號解釋意旨，審酌被告未因前案徒刑執行完畢而有所
    警惕，其前案與本件所犯之罪均與毒品有關，可見被告自我
    克制能力及對於刑罰之反應力均薄弱，具有特別惡性，本案
    縱予加重最低本刑，對其人身自由未有過苛侵害或有超過其
    所應負擔罪責之情形，爰依刑法第47條第1項規定，加重其
    刑。
  ２按犯第4條至第8條之罪於偵查及歷次審判中均自白者，減輕
    其刑，毒品危害防制條例第17條第2項（下稱系爭規定）定
    有明文。經查，被告於偵、審中自白本件犯行，參酌最高法
    院110年度台上大字號第4243號裁定意旨，認：①自系爭規定
    之立法目的與規範體系以觀，法規競合係因考量僅侵害一個
    法益為避免重複評價而擇一處罰，則適用系爭規定減刑，與
    避免重複評價之用意並不衡突，實質上也更符合充分評價之
    誡命。若僅因法院評價被告構成要件行為而擇一適用刑罰之
    結果，即無視其偵、審程序中自白之事實，剝奪法律給予被
    告減輕其刑之寬典，顯然有違系爭規定採行寬厚刑事政策之
    立法目的與適用於轉讓毒品案件事實之規範體系；②自憲法
    罪刑相當、平等原則立論，如被告轉讓甲基安非他命達法定
    應加重其刑的一定數量，依重法優於輕法原則，應適用毒品
    危害防制條例第8條第6項、第2項規定論處，是被告於偵、
    審自白得依系爭規定減輕其刑，但若轉讓數量未達法定應加
    重其刑之數量，反而不適用該規定減輕其刑，造成相同的自
    白事實而異其得否減輕的結果，致重罪輕判、輕罪重罰，其
    責罰顯不相當，於憲法罪刑相當原則自有不符，並存有法律
    適用上對於同一違禁物的轉讓行為，僅因數量不同，採用兩
    套截然不同的適用情形，造成二者間差別待遇，顯然違反憲
    法禁止恣意差別待遇的平等原則；③有關刑的減輕、沒收等
    特別規定，基於責任個別原則，可以割裂適用，不能再持「
    基於法律整體適用不得割裂原則」。是被告既於偵、審中自
    白此部分犯行，自應依同條第17條第2項規定，減輕其刑。
三、撤銷改判部分：
　㈠原審以被告罪證明確，因予論罪科刑，固非無見。但查，原
    審未及審酌最高法院110年度台上大字第4243號裁定意旨，
    未依毒品危害防制條例第17條第2項規定減輕其刑，自有不
    當。被告上訴以原審未依該條項減刑其刑，指摘原判決此部
    分不當，為有理由，應由本院將原判決此部分予以撤銷改判
    ；又原判決定執行刑部分亦失所附麗，應一併撤銷。
　㈡茲審被告明知毒品具成癮性且戕害身心，對於國民健康危害
    甚鉅，仍違反國家對於杜絕毒品犯罪及藥品管制之禁令，轉
    讓第二級毒品即禁藥甲基安非他命予他人施用，對社會秩序
    潛藏之危害甚高，亦對施用者身心造成傷害，應予非難。惟
    念及被告犯後坦承犯行，態度良好，轉讓毒品之次數為1次
    、數量不多之犯罪情節，兼衡被告前有竊盜、毒品危害防制
    條例之前科多次（上述作為累犯基礎事實之前科，不再重複
    評價），品行不佳，及其自述國中肄業之智識程度、未婚無
    子女，另案勒戒前從事油漆工及開怪手工作，月收入約新台
    幣3、4萬元之家庭生活、經濟狀況等一切情狀，量處如主文
    所示之刑。
  ㈢被告供稱扣案之三星廠牌行動電話1支（IMEI：000000000000
    000、000000000000000），為其持用與藥腳聯絡，雖該支行
    動電話係其父親申辦，但平日為其使用（原審卷第138、236
    頁），可認該行動電話為供被告本案與鄧志偉聯繫犯罪所用
    之物，且被告就該行動電話有事實處分權，應為其所有，爰
    依刑法第38條第2項宣告沒收。
據上論結，應依刑事訴訟法第369條第1項前段、第364條、第299
條第1項前段（僅引用程序法條），判決如主文。
本案經檢察官賴韻羽提起公訴，檢察官柯怡伶到庭執行職務。
中　　華　　民　　國　　110 　年　　8 　　月　　25　　日
                  刑事第一庭    審判長法  官  楊清安
                                      法  官  蕭于哲
                                      法  官  陳珍如
以上正本證明與原本無異。
如不服本判決應於收受送達後20日內向本院提出上訴書狀，其未
敘述上訴理由者，並得於提起上訴後20日內向本院補提理由書（
均須按他造當事人之人數附繕本）「切勿逕送上級法院」。
　　　　　　　　　　　　　　　　　　　書記官  盧建元
中　　華　　民　　國　　110 　年　　8 　　月　　25　　日
附錄本判決論罪科刑法條：
藥事法第83條：
明知為偽藥或禁藥，而販賣、供應、調劑、運送、寄藏、牙保、
轉讓或意圖販賣而陳列者，處7年以下有期徒刑，得併科新臺幣5
千萬元以下罰金。
犯前項之罪，因而致人於死者，處7年以上有期徒刑，得併科新
臺幣1億元以下罰金；致重傷者，處3年以上12年以下有期徒刑，
得併科新臺幣7千5百萬元以下罰金。
因過失犯第1項之罪者，處2年以下有期徒刑、拘役或科新臺幣5
百萬元以下罰金。
第1項之未遂犯罰之。